臺灣桃園地方法院民事裁定　　　　　　99年度消債抗字第5 號
抗　告　人　張宏菘即張福龍
上列抗告人因依消費者債務清理事件聲請更生，對於民國99 年1
月11日本院98年度消債更字第355 號民事裁定提起抗告，本院裁
定如下：
    主  文
抗告駁回。
抗告程序費用新台幣壹仟元由抗告人負擔。
    理  由
一、按債務人對於金融機構因消費借貸、自用住宅借款、信用卡
    或現金卡契約而負債務，在聲請更生或清算前，應提出債權
    人清冊，以書面向最大債權金融機構請求協商債務清償方案
    並表明共同協商之意旨，消費者債務清理條例（下稱本條例
    ）第151條第1項定有明文。次按債務人與金融機構協商成立
    者，不得聲請更生或清算，但因不可歸責於己之事由，致履
    行顯有重大困難者，不在此限；本條例施行前，債務人依金
    融主管機關協調成立之中華民國銀行公會會員辦理消費金融
    案件無擔保債務協商機制與金融機構成立之協商，準用前項
    之規定，本條例第151條第5項、第6 項分別定有明文。又聲
    請更生或清算不合程式或不備其他要件者，法院應以裁定駁
    回之，但其情形可以補正者，法院應定期間先命補正，復為
    同條例第8 條所明定。依其立法理由可知，債務清償方案成
    立後，固由債務人按其條件履行，惟需於其後發生情事變更
    ，在清償期間收入或收益不如預期，致該方案履行困難甚或
    履行不能，因不可歸責於己，始能聲請更生或清算。此項規
    定旨在避免債務人任意毀諾已成立之協商，濫用更生或清算
    之裁判上債務清理程序，蓋以債務清償方案係經當事人行使
    程序選擇權所為之債務清理契約，債務人應受該成立之協議
    所拘束。債務人既已與金融機構協商成立，如認該協商方案
    履行有其他不適當情形，自仍應再循協商途徑謀求解決。
二、本件抗告意旨略以：抗告人因積欠債務不能清償，故於消費
    者債務清理條例施行前，曾於民國95年9 月7 日，依金融主
    管機關協調成立之「中華民國銀行公會會員辦理消費金融案
    件無擔保債務協商機制」與最大債權銀行復華商業銀行達成
    協商，當時協商條件為每月清償新台幣（下同）28,616元（
    分120 期，利率6%）。惟因抗告人自98年7 月遭減，每月收
    入僅約60,000元，尚需養家活口，該協商條件已逾抗告人所
    能負擔，顯因非可歸責於己之事由，致履行原協商條件有重
    大困難，不得已而悔諾，而抗告人之無擔保或無優先權債務
    總額未逾1,200 萬元，復未經法院裁定開始清算程序或宣告
    破產，且非聲請人主觀惡意，實係客觀上具有上述不可歸責
    事由存在，爰依法聲請更生等情，惟經鈞院於99年1 月11日
    以98年度消債更355 號民事裁定駁回，為此，爰提起抗告，
    請求將原裁定廢棄，並准抗告人開始更生等情。
三、本院認抗告人毀諾有可歸責之事由，理由如下：
    (一) 抗告人於本條例施行前之95年9月，業就其積欠各金融機
       構之無擔保債務，利用金融主管機關協調成立之中華民
       國銀行公會會員辦理消費金融案件無擔保債務協商機制
       ，與各債權銀行成立協商，約定自95年10月起，分120
       期，利率6%，於每月10日按期攤還28,616元予各債權銀
       行清償債務，有協議書、無擔保債務還款計畫書附在原
       審卷可稽（見原審卷第18頁），而抗告人於協商成立後
       已如期繳納34期（95年10月至98年7 月），嗣於98年8
       月間無力繳款而毀諾，此為抗告人於原審所不爭執，是
       此部分之事實堪以認定，合先敘明。
     (二)抗告人主張其自98年7 月起薪資減少，每月收入約6 萬
       元之情，並提出其任職之就業情報新竹分公司98年1 月
       至10月之薪資明細表為證，觀諸上開薪資明細，抗告人
       98年1 月至10 月之薪資分為94,063元（1 月）、87,524
       元（2 月）、86,886元（3 月）、76,573元（4 月）、
       85,770元（5 月）、91,337元（6 月）、60,539元（7
       月）、60,604元（8 月）、60682 元（9 月）、60,665
       元（10月），抗告人確自98年7 月起，收入減少。7 月
       至10月之平均薪資為60,622.5元，是抗告人此部分之主
       張亦堪予採信。
     (三)抗告人主張其每月支出為交通費用3,000 元、生活費用
       9,000 元、雜費2,000 元、贍養費30,000元、父親張清
       苗扶養費4,000 元，每月必要支出為48,000元，僅餘12,
       000 餘元，顯不足繳納每月協商給付款28,616元，是其
       毀諾，應無可歸責於己之事由等情。茲就抗告人主張之
       每月支出，逐筆稽核是否為必要支出：
       1.生活費用共14,000元（交通費用3,000 元、生活費用
         9,000 元、雜費2,000 元）：
         抗告人雖提出部分單據證明其有支出如上費用，惟抗
         告人仍無法提出每筆支出之證明，是本院參酌行政院
         所公佈之每人每月平均最低生活支出9,829 元，認以
         9,829 元為可採。
       2.贍養費3萬元部分：
         觀諸抗告人於原審提出之離婚協議書（見原審卷第70
         頁）第一項(三)約定贍養費由男方（即抗告人）每個月
         薪水1 ／3 給付給女方扶養子女之情。如前所述，抗
         告人於98年7 月起，每月平均薪資為60,622元，則抗
         告人應給付20,207元（60,622元÷3 ），逾此部分則
         無可採。至於抗告人主張此3 萬元包括替前妻負擔房
         屋貸款之情，惟抗告人於原審民事呈報二狀中先陳稱
         為節省房租及通勤支出，而與前妻共同居住，然復於
         原審98年11月30日訊問期日改稱並未與前妻共同居住
         ，而係租屋於隔壁，則聲請人所稱顯有前後不一，是
         抗告人替前妻繳納房屋貸款之情已有可疑，且觀諸前
         揭離婚協議書兩造僅約定約定「中壢市○○路268 號
         13樓之10室之房屋歸女方所有」及每月薪水1 ／3給
         付女方扶養子女，並未約定抗告人應負擔房屋貸款，
         況前開房屋是否有貸款，抗告人亦未舉證以實其說，
         是抗告人此部分之主張不足採信。
       3.扶養費用4,000元部分：
         抗告人於聲請狀主張受扶養人游金好為債務人（即抗
         告人）之母親，債務人每月實際支出之扶養費4,000
         元之情（參見原審卷第11頁）。經原審於98年10月27
         日裁定命聲請人（即抗告人）補正「受扶養親屬（即
         聲請人之母）之全戶之戶籍謄本、扶養費支出之釋明
         單據、聲請人之母國稅局96、97年綜合所得稅各類所
         得清單、財產歸屬資料清單」，抗告人（即聲請人）
         於98年11月16日（二）狀更正受扶養人為父親張清苗
         ，而非母親游金好，並陳述聲請人父親張清苗年紀老
         邁而無法再工作，聲請人之大妹張惠玲已結婚，需幫
         忙負擔自身家計，故現僅由聲請人之小妹張采汶及聲
         請人共同扶養父親張清苗，故2 人每月分擔予父親各
         4,000 元之情。惟若抗告人確有扶養父親，每月給付
         父親張清苗4,000 元，何以聲請狀會誤載為母親游金
         好為受扶養人，抗告人究有否扶養父親張清苗已有可
         疑？且張清苗之法定扶養人為抗告人、抗告人2 位妹
         妹及抗告人之母親游金好，為何僅有抗告人及妹妹張
         采汶扶養父親，況抗告人之父親張清苗之配偶即抗告
         人之母親游金好97年每月收入31,710元（見原審卷第
         114 頁097 年度綜合所得稅各類所得資料清單，給付
         總額為380,520 元，每月所得為380,520 元÷12個月
         =31,710 元），單靠游金好即足以扶養抗告人之父親
         ，更遑論抗告人都已欠母親游金好90萬元，積欠銀行
         近200 萬元，顯無多餘能力再扶養父母，父母一方尚
         有工作所得足以養活自己及配偶，在此情況下，父母
         只有想辦法幫助兒子還債，豈有再要求兒子應每月負
         擔扶養費用，是本院認此部分扶養費用僅係臨訟杜撰
         之詞，不足採信。
       4.綜上，抗告人每月支出應為30,036元（生活費用9,829
         元+ 贍養費20,207元），每月收入為60,622元，扣除
         前揭支出費用，剩30,586元，足夠支付銀行協商款
         28,616元。
四、綜上所述，抗告人於協商成立後，難認有何不可歸責於己之
    事由，致無法繼續履行協商條件或其履行顯有重大困難之處
    ，其聲請更生與上開本條例規定不符，應予駁回；從而，原
    裁定駁回抗告人更生聲請，核無違誤，抗告意旨猶執前詞，
    指摘原裁定不當，求予廢棄另為裁定，為無理由，應予駁回
    。
五、據上論結，本件抗告為無理由，依消費者債務清理條例第15
    條、民事訴訟法第495條之1第1 項、第449條第1項、第95條
    、第78條，裁定如主文。
中    華    民    國   100    年    3     月    7     日
                民事第一庭  審判長法  官  郭琇玲
                                  法  官  陳振嘉
                                  法  官  吳爭奇
上為正本係照原本作成。
本件不得抗告。
中    華    民    國   100    年    3     月    8     日
                                  書記官  黃瓊儀